【裁判字號】    95,訴,3727
【裁判日期】    951220
【裁判案由】    清償借款
【裁判全文】
臺灣高雄地方法院民事判決              95年度訴字第3727號
原      告  臺灣中小企業銀行股份有限公司
法定代理人  丁○○
訴訟代理人  乙○○
被      告  丙○○
            甲○○
上當事人間請求清償借款事件，經本院於民國95年12月6 日言詞
辯論終結，判決如下：
    主      文
被告丙○○、甲○○應連帶給付原告新臺幣參佰捌拾柒萬壹仟壹
佰貳拾壹元，及附表編號一至編號三所示之利息及違約金。
被告丙○○應給付原告新臺幣壹拾柒萬零壹佰貳拾柒元，及附表
編號四至編號五所示之利息及違約金，及其中新臺幣拾萬零肆佰
參拾壹元，自民國九十五年九月七日起至清償日止，按年息百分
之十五計算之利息，暨自民國九十五年九月七日起至清償日止，
其逾期清償在六個月以內者，按上開利率百分之十，逾期清償在
六個月以上者，其超過六個月部分，按上開利率百分之二十計算
之違約金。
訴訟費用由被告丙○○、甲○○連帶負擔十分之九，餘由丙○○
負擔。
    事實及理由
一、本件被告均經合法通知，無正當理由而未於言詞辯論期日到
    場，均核無民事訴訟法第386 條各款所列情形，爰依原告之
    聲請，由其一造辯論而為判決。
二、按訴狀送達後，原告不得將原訴變更或追加他訴，但擴張或
    減縮應受判決事項之聲明者，不在此限，民事訴訟法第255
    條第1 項第3 款定有明文。本件原告起訴時，就附表編號二
    所示之利息部分，原係請求按年息5.38% 計付，而於本院言
    詞辯論時，變更為僅按年息4.57% 計付，因屬減縮應受判決
    事項之聲明，依上開之規定，自應准許之。
三、原告起訴主張：被告丙○○先後於民國93年10月18日及同年
    11月5 日，邀同被告甲○○為連帶保證人，向原告借貸新臺
    幣（下同）200 萬元、170 萬元及50萬元，借款期限如附表
    編號一至三所示，均按月平均攤還，附表編號一之借款利息
    按2.3%計算，若政府不補貼利息，按原告定儲利率指數2.09
    % ，加年息2.75% 即4.84% 計付，附表編號二之借款利息自
    94年10月28日起，按原告定儲利率指數2.09% ，加年息2.48
    % 即4.57% 計付，附表編號三之借款利息則按原告基準利率
    3.66% ，加年息7.625%即11.285% 計算。丙○○又於94年8
    月2 日及同月3 日，向原告借貸30萬元及40萬元，借款期限
    如附表編號四至五所示，其中附表編號四之借款利息按原告
    基準利率3.59% ，加年息6.86% 即10.45%計算，其中附表編
    號五之遲延利息按15% 計算，而附表編號一至四之借款，如
    未按期繳款時，均視為借款全部到期，並自逾期之日起，依
    附表編號一至四所示計付違約金。丙○○另於95年9 月間向
    原告申請信用卡，兩造成立信用卡消費契約，約定丙○○得
    於原告簽約之特約商店記帳消費，並由原告代墊款項，丙○
    ○則應於各月繳款截止日前，向原告清償消費款，如丙○○
    未依約付清全部消費款，未付款部分應自各筆帳款之銀行入
    帳日起至清償日止，按年息15% 計付循環信用利息，並自逾
    期之日起6 個月以內者，按上開利率10% ，逾期超過6 個月
    者，按上開利率20% 計付違約金。嗣丙○○就附表編號一至
    五所示之借款，分別自95年7 月28日、同月17日、同月2 日
    、同月3 日，即拒不繳款，各積欠如附表編號一至五所示本
    金及利息、違約金未清償；信用卡消費部分，被告至95年9
    月7 日止，累計積欠本金110,431 元、利息713 元及違約金
    100 元，共計111,244 元及自95年9 月7 日起按上開約定計
    付之利息暨違約金未清償，而甲○○為附表編號一至三所示
    借款債務之連帶保證人，依法亦應負連帶給付責任，爰依消
    費借貸、信用卡消費及連帶保證法律關係，求為判決主文第
    1 、2 項所示。
四、被告均未於言詞辯論期日到場，亦均未提出書狀作何聲明或
    陳述。
五、按稱消費借貸者，謂當事人一方移轉金錢或其他代替物之所
    有權於他方，而約定他方以種類、品質、數量相同之物返還
    之契約；借用人應於約定期限內，返還與借用物種類、品質
    、數量相同之物；遲延之債務，以支付金錢為標的者，債權
    人得請求依法定利率計算之遲延利息。但約定利率較高者，
    仍從其約定利率；當事人得約定債務人於債務不履行時，應
    支付違約金，民法第474 條第1 項、第478 條前段、第233
    條第1 項及第250 條第1 項分別定有明文。次按，信用卡契
    約，係持卡人與發卡銀行締結信用卡契約後，即有權利憑發
    卡銀行所發信用卡於特約商店以記帳方式消費，俟一定期間
    後，依持卡人與發卡銀行約定之償還方式，償還全部或部分
    帳款。是以持卡人與發卡銀行間之信用卡契約之法律關係，
    應認為委任與消費借貸混合性契約。故於持卡人消費，並經
    發卡銀行墊付該消費款後，發卡銀行自得依兩造間之信用卡
    契約條款，請求持卡人給付該消費款及未按期給付之循環利
    息或違約金。又保證債務之所謂連帶，係指保證人與主債務
    人負同一債務，對於債權人各負全部給付之責任者而言，此
    觀諸民法第272 條第1 項規定連帶債務之文義即明（最高法
    院45年臺上字第1426號判例可資參照）。
六、經查，本件原告主張之前揭事實，因丙○○、甲○○均於相
    當時期受合法通知，而未於言詞辯論期日到場，又未提出準
    備書狀爭執，故依民事訴訟法第280 條第3 項、第1 項規定
    ，均視同自認，復有原告提出之臺灣中小企業銀行借款申請
    書及調查表2 份、臺灣企銀房屋貸款定型化契約2 份、借據
    、臺灣企銀樂透貸信用貸款申請書暨信用貸款約定書、臺灣
    企銀「金划算」信用貸款約定書、晶片卡申請書、攤還明細
    表、信用卡帳單、基準利率歷史資料表、定儲利率指數歷史
    資料表、信用卡消費交易明細表各1 份為證，堪認原告之主
    張為真實。丙○○為系爭債務之借款人，因未依約清償本息
    ，依其與原告間之約定，全部債務視為到期，而尚欠上述借
    款、利息、違約金未予清償，甲○○為附表編號一至三所示
    借款之連帶保證人，依前開規定，應負連帶清償責任。從而
    ，原告依消費借貸、信用卡消費及連帶保證契約之法律關係
    ，請求被告連帶給付如主文第1 項所示金額、利息及違約金
    ，被告丙○○給付如主文第2 項所示金額、利息及違約金，
    洵屬有據，應予准許。
七、據上結論，本件原告之訴為有理由，依民事訴訟法第385 條
    第1 項前段、第85條第2 項、第1 項但書，判決如主文。
中    華    民    國    95    年    12    月    20    日
                  民事第六庭  審判長法  官  謝靜雯
                                    法  官  鄭詠仁
                                    法  官  高增泓
上為正本係照原本作成。
如不服本判決，應於送達後20日內，向本院提出上訴狀並表明上
訴理由，如於本判決宣示後送達前提起上訴者，應於判決送達後
10日內補提上訴理由書（須附繕本）。
中    華    民    國    95    年    12    月    20    日
                                    書記官  王敏東
 附表
┌──┬─────┬────┬─────┬─────────┬──────────┐
│編號│借款金額  │借款期間│積欠金額  │利              息│違       約       金│
├──┼─────┼────┼─────┼─────────┼──────────┤
│ 一 │2,000,000 │93年10月│1,863,800 │自95年7 月28日起至│自95年8 月29日起至清│
│    │          │28日起至│          │清償日止，按年息4.│償日止，逾期6 個月以│
│    │          │103 年10│          │84% 計算之利息    │內者，按上開利率10% │
│    │          │月28日止│          │                  │，逾期超過6 個月者，│
│    │          │        │          │                  │按上開利率20% 計算之│
│    │          │        │          │                  │違約金              │
├──┼─────┼────┼─────┼─────────┼──────────┤
│ 二 │1,700,000 │93年10月│1,595,041 │自95年7 月28日起至│自95年8 月29日起至清│
│    │          │28日起至│          │清償日止，按年息4.│償日止，逾期6 個月以│
│    │          │103 年10│          │57% 計算之利息    │內者，按上開利率10% │
│    │          │月28日止│          │                  │，逾期超過6 個月者，│
│    │          │        │          │                  │按上開利率20% 計算之│
│    │          │        │          │                  │違約金              │
├──┼─────┼────┼─────┼─────────┼──────────┤
│ 三 │500,000   │93年11月│412,280   │自95年7 月17日起至│自95年8 月18日起至清│
│    │          │5 日起至│          │清償日止，按年息11│償日止，逾期6 個月以│
│    │          │100 年11│          │.285% 計算之利息  │內者，按上開利率10% │
│    │          │月5日止 │          │                  │，逾期超過6 個月者，│
│    │          │        │          │                  │按上開利率20% 計算之│
│    │          │        │          │                  │違約金              │
├──┼─────┼────┼─────┼─────────┼──────────┤
│ 四 │300,000   │94年8 月│25,546    │自95年7 月2 日起至│自95年8 月3 日起至清│
│    │          │2 日起至│          │清償日止，按年息10│償日止，逾期6 個月以│
│    │          │95年8 月│          │.45% 計算之利息   │內者，按上開利率10% │
│    │          │2日 止  │          │                  │，逾期超過6 個月者，│
│    │          │        │          │                  │按上開利率20% 計算之│
│    │          │        │          │                  │違約金              │
├──┼─────┼────┼─────┼─────────┼──────────┤
│ 五 │400,000   │94年8 月│33,337    │自95年7 月3 日起至│無                  │
│    │          │3 日起至│          │清償日止，按年息  │                    │
│    │          │95年8 月│          │15% 計算之利息    │                    │
│    │          │3 日    │          │                  │                    │
└──┴─────┴────┴─────┴─────────┴──────────┘


司法院資訊處製作；財團法人民間司法改革基金會備份。
